臺灣高等法院花蓮分院民事裁定　　　　　110年度家抗字第7號
抗　告　人　甲○○　

相　對　人　乙○○　


上列當事人間離婚等事件，抗告人對於中華民國110年9月9日臺
灣花蓮地方法院裁定（110年度家調字第156號）提起抗告，本院
裁定如下：
    主  文
抗告駁回。
抗告費用由抗告人負擔。
    理  由
一、按法院受理家事事件之全部或一部不屬其管轄者，除當事人
    有管轄之合意外，應依聲請或依職權以裁定移送於其管轄法
    院，家事事件法第6條第1項前段定有明文。次按確認婚姻無
    效、撤銷婚姻、離婚、確認婚姻關係存在或不存在事件，專
    屬下列法院管轄：夫妻之住所地法院。夫妻經常共同居
    所地法院。訴之原因事實發生之夫或妻居所地法院。當事
    人得以書面合意定管轄法院，不受前項規定之限制。不能依
    前3項規定定法院管轄者，由被告住、居所地之法院管轄。
    家事事件法第52條第1項、第2項、第4項前段定有明文。前
    開條文第1項第1款所稱夫妻之住所地法院，係指夫妻「共同
    」住所地之法院而言，此觀諸民法第20條第2項「一人同時
    不得有兩住所。」、第1002條「夫妻之住所，由雙方共同協
    議之；未為協議或協議不成時，得聲請法院定之。法院為前
    項裁定前，以夫妻共同戶籍地推定為其住所」之規定，暨司
    法院大法官會議釋字第452號解釋之意旨自明（最高法院102
    年度台抗字第407號裁定、104年度台抗字第848號裁定意旨
    參照）。又按數家事訴訟事件，或家事訴訟事件及家事非訟
    事件請求之基礎事實相牽連者，得向就其中一家事訴訟事件
    有管轄權之少年及家事法院合併請求，不受民事訴訟法第53
    條及第248條規定之限制，家事事件法第41條第1項亦規定甚
    明。又所稱「訴之原因事實」，係指原告起訴主張之訴訟標
    的所由生之事實。另管轄權之有無，為法院應依職權調查之
    事項，故法院受理民事事件，應就原告主張之原因事實調查
    其就該事件有無管轄權(最高法院106年度台抗字第779號裁
    定意旨參照)。倘調查結果，無從證明原告所主張之事實屬
    實，法院即無從以原告主張，決定法院管轄權之有無（參最
    高法院100年度台抗字第916號裁定意旨就債務履行地管轄權
    所揭示之見解)，否則若謂管轄權之有無，一概以原告之主
    張為準，豈非原告可任意主張，以達成其選擇受訴法院之目
    的，程序上自非公平。
二、抗告人以兩造為夫妻，育有未成年子女，因相對人婚後對其
    施以家庭暴力，有難以維持婚姻之重大事由，依民法第1052
    條第1項第3款、同條第2項規定對相對人提起離婚訴訟，並
    請求酌定未成年子女之權利義務行使及負擔、給付扶養費（
    下稱系爭訴訟）。原法院以兩造共同住所地及抗告人主張之
    離婚原因事實發生地均在○○縣，系爭訴訟專屬臺灣○○地
    方法院管轄，依職權裁定移送於該法院管轄（下稱原裁定）
    。抗告人不服，對之提起本件抗告，抗告意旨略以：兩造婚
    後共同住所地為○○縣○○鎮○○街00巷00號（下稱○○住
    所），因相對人在○○住所多次對抗告人為家庭暴力行為，
    抗告人於民國110年5月10日遂攜兩造之幼子返回○○娘家居
    住，並向原法院聲請並獲核發110年5月31日110年度暫家護
    字第105號暫時保護令（下稱110暫家護105號暫時保護令）
    。
    但相對人於抗告人居住○○娘家期間，又多次在電話中要求
    抗告人找律師，並表示誰輸誰贏不知道，言語間毫無悔意，
    還要求抗告人撇除相對人言語暴力，造成抗告人極大身心壓
    力，復在電話或LINE通訊時質疑兩造幼子並非相對人親生，
    持續羞辱、貶抑抗告人之人格尊嚴，足認兩造離婚之部分原
    因事實亦發生在抗告人居住之○○娘家。又目前兩造幼子與
    抗告人同住○○娘家，如由原法院管轄，應較符合未成年子
    女最佳利益，及調查證據效益性，是原法院應有管轄等語，
    並聲明：原裁定廢棄。
三、經查：
  ㈠兩造於109年11月1日結婚，婚後戶籍均設於○○住所，兩造
    共同住所地是在○○住所等情，為兩造所是認（見抗告人起
    訴狀、原審卷第83頁相對人家事聲請移轉管轄狀)，並有兩
    造全戶基本資料在卷可按（見原審卷第87頁），則兩造婚後
    共同之住所地在○○縣○○鎮之事實，應堪認定。
  ㈡抗告人起訴主張兩造婚後因感情、經濟及育兒等問題迭起爭
    執，相對人在○○住所有對其為言語及肢體之家庭暴力行為
    ，抗告人無法忍受遂於110年5月10日攜兩造幼子搬離○○住
    所，兩造婚姻感情已然盡失，無回復與維繫之可能，爰依民
    法第1052條第1項第3款、第2項規定請求判決離婚等語，有
    抗告人110年7月13日家事起訴狀及檢附之照片、原審法院
    110年度暫家護字第105號裁定在卷可按（見原審卷第17頁至
    第29頁、第35頁至第41頁），足見依抗告人於原審起訴時所
    主張離婚之原因事實發生地，係在兩造共同住所地即○○縣
    ○○鎮。準此，依家事事件法第52條第1項規定，本件離婚
    訴訟事件應專屬臺灣○○地方法院管轄。
  ㈢抗告人經原審法院函命補正原審法院有何管轄因素之事證時
    ，雖於110年8月2日具狀補充陳述相對人於其搬回○○娘家
    期間，陸續於110年5月14日、同年月17日、24日以電話或LI
    NE，向抗告人陳稱要抗告人找律師，並表示誰輸誰贏不知道
    ，另要求抗告人撇除相對人言語暴力。又稱「我要打官司以
    前，我一定把小朋友帶去醫院檢查，看是不是我值得打這場
    官司」、「要驗小孩DNA」，並要求爭取獲得小孩監護權，
    持續以言詞羞辱、貶抑抗告人之人格尊嚴，故主張兩造離婚
    之部分原因事實亦有發生在抗告人位在○○縣之居所地等語
    ，並提出兩造於110年5月14日、同年月17日、24日之錄音內
    容及譯文、LINE對話截圖為證（見原審卷證物袋、本院卷）
    。惟觀之抗告人所提上開期日之兩造通話或訊息內容前後文
    ，相對人言稱前揭話語多是夾雜在相對人希望抗告人能多為
    兩造幼子著想，期盼兩造都能改正各自言行、態度之缺失，
    盡力維繫婚姻，不要讓幼子在單親的環境中成長，但若抗告
    人堅持不復合，相對人也不會放棄爭取幼子監護權之溝通宗
    旨下所為，是就抗告人上開提出兩造於抗告人搬回○○娘家
    後之兩造錄音內容、譯文及LINE對話截圖之形式上觀察，尚
    無從證明在抗告人居住○○娘家期間，兩造間有夫妻之一方
    對他方為不堪同居之虐待或難以維持婚姻之重大事由情事發
    生，是抗告人主張兩造離婚之部分原因事實亦發生在抗告人
    現居住之○○娘家，不足為採。
  ㈣此外，依家事事件法第41條第1項規定，就基礎事實相牽連
    之家事訴訟及非訟事件合併請求，應向其中一家事「訴訟」
    事件有管轄權之法院為之（最高法院106年度台抗字第641號
    裁定闡釋甚明）。是抗告意旨主張應以本件非訟事件中未成
    年子女現居所地法院為管轄法院，與上開規定不符，亦難憑
    採。
四、綜上所述，本件兩造婚後係以○○縣○○鎮為共同住所地，
    抗告人主張離婚之主要原因事實發生地亦在○○縣○○鎮，
    抗告人單獨離去兩造共同住所地，復無家事事件法第52條第
    2項當事人以書面合意定管轄法院之情形，則原審以無管轄
    權為由，裁定本件應移送臺灣○○地方法院審理，並無不合
    ，抗告意旨指摘原裁定不當，求予廢棄，為無理由，應駁回
    其抗告。
五、據上論結，本件抗告為無理由，裁定如主文。
中    華    民    國   110    年    12    月    14    日
                    家事法庭  審判長法  官    林慧英
                                    法  官    李水源
                                    法  官    謝昀璉
以上正本係照原本作成。
本裁定除以適用法規顯有錯誤為理由外，不得再抗告。如提起再
抗告，應於收受送達後10日內委任律師為訴訟代理人向本院提出
再抗告狀（均須按他造當事人之人數附繕本）。並繳納再抗告費
新台幣１千元。
中    華    民    國   110    年    12    月    14    日
                                    書記官    徐錦純